最高法院刑事判決　　　　　　九十六年度台上字第六三六九號
上　訴　人　台灣高等法院台中分院檢察署檢察官
被　　　告　甲○○（原名葉憲朋即葉俊忠）
上列上訴人因被告違反槍砲彈藥刀械管制條例案件，不服台灣高
等法院台中分院中華民國九十四年十一月十六日第二審判決（九
十四年度上訴字第二０一六號，起訴案號：台灣彰化地方法院檢
察署九十三年度偵字第八五七號），提起上訴，本院判決如下：
    主  文
原判決撤銷，發回台灣高等法院台中分院。
    理  由
本件原判決以公訴意旨略謂：被告甲○○（原名葉俊忠，改名葉
憲朋，再改為現名）係彰化市○○路○段七九八、八００號「小
木屋美容名店」經理。民國九十二年十一月五日上午四時許，黃
文彬（業經檢察官不起訴處分）與林聰和等人在該店二樓Ｋ１包
廂內唱歌飲酒，席間，一不詳姓名男子持黑色手槍朝包廂天花板
連續射擊四槍，被告在樓下聽聞槍聲，迅至Ｋ１包廂內，混亂中
被告搶下該男子手中槍枝後，並至店外對空射擊二槍，竟未報警
處理，即未經許可，無故持有該具有殺傷力之制式手槍一支（未
扣案）。嗣於九十二年十二月十九日，為警循線查獲，並扣得具
殺傷力，業經使用過之口徑九mm制式彈頭銅包衣碎片一包，因認
被告涉犯槍砲彈藥刀械管制條例第七條第四項未經許可持有手槍
及同法第十二條第四項未經許可持有子彈等罪嫌。惟經審理結果
，認被告犯罪尚屬不能證明，因而撤銷第一審依想像競合犯，從
一重論處被告未經許可，持有可發射子彈具有殺傷力之改造手槍
罪刑之判決，而改為被告無罪之諭知。固非無見。
惟查：（一）、被告雖否認有本件非法持有槍、彈犯行，辯稱其
係因客人在店內持槍射擊鬧事，始搶下該槍，應屬正當防衛，嗣
於店門口，因鬧事者多人緊追不捨，其一時緊張，乃對空鳴槍用
罄槍內子彈，旋該槍即遭鬧事者搶回，其並無持有該槍、彈之犯
意云云。然證人盧德男於警詢、偵查中均指證親見綽號「阿彬」
之黃文彬於該美容店之包廂內將槍「交付」予被告持有等語（見
第0000000000號警卷第三十一頁、偵卷第三十五頁背
面），苟屬非虛，則被告是否因任職上開美容店經理，為防止店
內之危害繼續發生始搶下槍枝，僅短暫持有，並無執持占有之主
觀意圖？即有進一步研求之必要。原判決固以證人即案發當時在
上開美容店任職之黃三和、葉明昌於原審審理中與該美容店服務
小姐謝沄希於警詢中之證言，核與被告所辯相符，因而採信被告
辯解。然依黃三和、葉明昌所述，被告因聞及店內槍響而上樓時
，彼等並未隨同上樓，故所為證言均為關於被告取得槍枝並下樓
跑出店外後之情形，至謝沄希於警詢中雖陳稱親見被告自持槍之
客人搶得槍枝等語，然嗣於偵審中復否認該供述，致前後所述不
一而有瑕疵，有各該筆錄可稽，似均無從證明被告所辯其係自開
槍射擊店內天花板之客人處搶得槍彈一節之真實性。乃原判決未
詳為探求，對盧德男所為上開不利於被告之供證，恝而不論，亦
未說明不採之理由，徒據黃三和、葉明昌及謝沄希之證言，遽為
有利於被告之論斷，非但判決理由不備，且採證認事亦違證據法
則。（二）依卷附秘密證人（真實姓名詳卷）之警詢筆錄（見上
開警卷第一、二頁），其指證被告係因與至店內消費之客人發生
糾紛，而引起槍擊事件，被告並於酒客離去後，追到店外對空鳴
槍等情，核與上開黃三和等三人上開供證，迥不相牟，實情如何
？攸關被告被訴非法持有槍彈犯行之認定，基於公平正義之維護
，自應傳訊該秘密證人加以釐清。原判決未遑為必要之調查，逕
為被告無罪之諭知，其證據調查職責猶嫌未盡。檢察官上訴意旨
執此指摘原判決不當，即非全無理由，應認原判決有發回更審之
原因。
據上論結，應依刑事訴訟法第三百九十七條、第四百零一條，判
決如主文。
中　　華　　民　　國　九十六　年　 十一   月　二十二　日
                      最高法院刑事第七庭
                          審判長法官  張　淳　淙
                                法官  劉　介　民
                                法官  張　春　福
                                法官  蔡　彩　貞
                                法官  蕭　仰　歸
      本件正本證明與原本無異
                                      書  記  官
中　　華　　民　　國　九十六　年　 十一　 月　二十七　日
                                                      V
